【裁判字號】    91,親,198
【裁判日期】    920129
【裁判案由】    確認親子關係存在
【裁判全文】
臺灣板橋地方法院民事判決                          九十一年度親字第一九八號
    原      告  甲○
    被      告  乙○○
右當事人間請求確認親子關係存在事件，本院判決如左：
    主  文
原告之訴駁回
訴訟費用由原告負擔。
    事  實
甲、原告方面：
    一聲明：
      (一)確認原告與被告間父子關係存在。
      (二)訴訟費用由被告負擔。
    二陳述：緣訴外人呂鳳黔與閔新民於民國五十二年結婚，於婚姻關係存續中因二
      人感情不睦，呂鳳黔於五十三年離家後，與原告同居並於五十五年十一月二十
      二日產下被告乙○○，此經台大醫院鑑定「原告與被告『ＤＮＡ』血緣關係鑑
      定結果，顯示甲○為乙○○父親之機率為百分之九十九點九九九八六六」，足
      見原、被告間確為父子關係。嗣訴外人呂鳳黔與閔新民於六十年間協議離婚，
      原告始於六十三年間與呂鳳黔結婚。雖近年來兩造已知彼此之身分，惟受制於
      民法第一千零六十二條、第一千零六十三條之規定，致乙○○依法被推定為訴
      外人閔新民之婚生子女，然實際上訴外人閔新民與呂鳳黔當時並無同居之事實
      ，被告乙○○不可能係呂鳳黔自閔新民受胎，亦即被告實非訴外人閔新民之婚
      生子女，為排除此一婚生推定之適用，爰起訴請求確認兩造間父子關係存在。
    三證據：提出被告乙○○戶籍謄本一份、台大醫院血緣鑑定報告書及診斷證明書
      各一紙。
乙、被告方面：
    一聲明：認諾原告之請求。
    二陳述：未爭執原告之主張。
丙、本院依職權通知證人閔新民及呂鳳黔到庭作證。
    理  由
一按關於認諾及訴訟上自認或不爭執事實之效力，於第五百八十九條否認子女之訴，
  不適用之，民事訴訟法第五百九十四條定有明文。本件被告於言詞辯論期日同意原
  告之請求並就原告主張之事實為不爭執，揆諸首揭法條之說明，自不發生被告認諾
  或不爭執事實之效力，合先敘明。
二次按妻之受胎，係在婚姻關係存續中者，推定其所生子女為婚生子女。前項推定，
  如夫妻之一方能證明妻非自夫受胎者，得提起否認之訴。但應於知悉子女出生之日
  起，一年內為之，民法第一千零六十三條定有明文。是依上開規定，關於婚生子女
  之否認，僅夫或妻之一方，於法定之除斥期間內，始得提起，苟若夫妻之一方未於
  法定除斥期間內訴請否認該婚生子女之地位，則此種婚生子女之親子關係即屬確定
  ，任何人不得更為歧異之主張。
三經查：
  (一)本件原告就其起訴主張訴外人呂鳳黔於民國五十三年間，在與另一訴外人閔新民
    婚姻關係存續中，因離家出走與伊同居而於五十五年十一月二十二日產下被告乙
    ○○，以及伊與被告乙○○間，經台大醫院血緣鑑定顯示確為親子關係等情，固
    據原告提出被告乙○○戶籍謄本、台大醫院血緣鑑定報告書及診斷證明書各一紙
    為證，且經本院依職權通知證人即訴外人閔新民及呂鳳黔二人到庭證述屬實，堪
    信原告之主張為真正。
  (二)被告乙○○既係訴外人呂鳳黔於五十五年在與訴外人閔新民婚姻關係存續中所生
    ，依法即推定該被告為訴外人閔新民與呂鳳黔之婚生子女，此觀卷附原告所提出
    之被告乙○○戶籍謄本所載甚明。而如前所述，關於被告乙○○此一婚生子女地
    位之推定，除經訴外人閔新民或呂鳳黔於上開除斥期間內，依法提起否認為呂鳳
    黔自閔新民受胎所生並獲得勝訴確定判決外，其餘之人均無從更為歧異之主張。
    茲依原告及上開各該證人所述並前揭戶籍謄本所載，被告乙○○係五十五年十一
    月二十二日即已出生，且據證人閔新民及呂鳳黔於本院審理中又均證稱：小孩（
    指被告乙○○）一出生即報戶口，且訴外人閔新民於小孩報戶口時即已知悉其事
    等語，乃依前揭戶籍謄本迄仍記載，閔新民及呂鳳黔為被告乙○○之父母，足見
    訴外人閔新民及呂鳳黔迄未曾提起任何否認被告乙○○為渠等婚生子女之訴訟並
    獲有勝訴判決，則揆諸上開民法規定及說明，其為第三人之原告即不得更行訴請
    否認被告乙○○係閔新民之子，或請求確認渠與被告間有親子關係存在。
  (三)綜上所述，本件原告起訴請求確認渠與被告乙○○間有親子關係存在，既非法之
    所許，即無理由，應由本院予以判決駁回。
四結論：本件原告之訴為無理由，依民事訴訟法民事訴訟法第七十八條，判決如主文
  。
中      華      民      國    九十二    年      一      月    二十九    日
                              臺灣板橋地方法院家事法庭
~B法      官  余來炎
右為正本係照原本作成
如對本判決不服須於判決送達後二十日內向本院提出上訴狀。
中      華      民      國    九十二    年      二      月      六      日
~B法院書記官  劉日賓


司法院資訊處製作；財團法人民間司法改革基金會備份。
